【裁判字號】    98,易,997
【裁判日期】    981229
【裁判案由】    詐欺
【裁判全文】
臺灣高雄地方法院刑事判決               98年度易字第997號
公  訴  人  臺灣高雄地方法院檢察署檢察官
被      告  丙○○
上列被告因詐欺案件，經檢察官提起公訴（98年度偵緝字第1334
號），本院判決如下：
    主  文
丙○○犯詐欺取財罪，處有期徒刑肆月，如易科罰金，以新臺幣
壹仟元折算壹日，減為有期徒刑貳月，如易科罰金，以新臺幣壹
仟元折算壹日。緩刑貳年。
    事  實
一、丙○○明知嘉正食品有限公司（下稱「嘉正公司」）負責人
    林美蓉名義簽發之臺灣中小企業銀行博愛分行支票（票號AU
    0000000 ，發票日期96年4 月10日，面額新臺幣18萬5500元
    ，下稱「系爭支票」）已於民國96年3 月30日經轉列為拒絕
    往來戶，竟意圖為自己不法之所有，於96年3 月31日，透過
    不知情之友人甲○○介紹，持系爭支票向丁○○調借現金，
    並告以系爭支票之票信正常，致丁○○誤信系爭支票屆期提
    示可獲付款，乃將新臺幣（下同）18萬5000元借予丙○○，
    豈料系爭支票屆期提示不獲兌現，丁○○前往嘉正公司設立
    登記地址尋找負責人林美蓉時，始悉嘉正公司設址處並無該
    公司存在，方知受騙。
二、案經丁○○訴請臺灣高雄地方法院檢察署檢察官偵查起訴。
    理  由
壹、程序部分：
一、按被告以外之人於審判外之言詞或書面陳述，除法律有規定
    者外，不得作為證據。惟被告以外之人於審判外之陳述，雖
    不符刑事訴訟法第159 條之1 至第159 條之4 之規定，而經
    當事人於審判程序同意作為證據，法院審酌該言詞陳述或書
    面陳述作成時之情況，認為適當者，亦得為證據；當事人於
    法院調查證據時，知有第159 條第1 項不得為證據之情形，
    而未於言詞辯論終結前聲明異議者，視為有前項之同意，刑
    事訴訟法第159 條第1 項、第159 條之5 分別定有明文。本
    判決所引下列屬於審判外陳述之證據，被告丙○○及檢察官
    於本院言詞辯論終結前，就知有第159 條第1 項不得為證據
    之情形，均未聲明異議，且本院審酌該證據作成情況均無不
    適當之情形，是依上開規定，均有證據能力。
二、次按告訴乃論之罪，告訴人於第一審辯論終結前，得撤回其
    告訴，刑事訴訟法第238 條第1 項定有明文。經查，告訴人
    丁○○於98年12月8 日本院審判程序雖以言詞撤回本件告訴
    ，有審判筆錄在卷可參（本院易字卷第42頁），然本件公訴
    意旨認被告所涉犯行為刑法第339 條第1 項之詐欺取財罪，
    非屬告訴乃論罪，揆諸上開規定，告訴人撤回告訴與法不符
    ，不生撤回告訴之效力，本院仍應依法加以審理，應予敘明
    。
貳、實體部分：
一、訊據被告丙○○固坦承曾持系爭支票，透過友人甲○○介紹
    ，向告訴人丁○○調借現金18萬5000元，取得款項後均未還
    款等事實，惟矢口否認有何詐欺取財犯行，辯稱：系爭支票
    是96年3 月初向朋友乙○○調借，借票翌日即有先打電話向
    銀行查證信用，持系爭支票向丁○○調借現金當天早上11點
    多又再次向銀行查證系爭支票之信用，當時銀行說票信正常
    ，而未告以系爭支票帳戶曾有跳票紀錄云云（本院易字卷第
    24～25頁）。經查：
  (一)被告於96年3 月31日持系爭支票向丁○○借錢，並告以系爭
    支票屆期提示即可領到錢，致丁○○於當日交付18萬5000元
    予被告等情，業據證人即告訴人丁○○於本院審理時證述屬
    實（本院易字卷第41～42頁），核與證人甲○○於本院審理
    時證稱：伊於警詢及偵查中證述96年3 月31日當天帶被告去
    跟丁○○借錢之供述內容屬實等語相符（本院易字卷第44～
    42頁），並有臺灣中小企業銀行博愛分行支票影本、臺灣票
    據交換所高雄市分所退票理由單影本在卷可稽（他卷第4 頁
    ），足認被告於96年3 月31日持系爭支票向丁○○調借現金
    18萬5000元之情，堪予認定。
  (二)被告持系爭支票向丁○○調借現金當天早上11點多曾向銀行
    查證系爭支票之信用等情，業據被告自承無訛（本院易字卷
    第25頁），而系爭支票於96年3 月30日業經轉列為拒絕往來
    戶並結清之事實，有臺灣中小企業銀行博愛分行98年10月13
    日函暨附件退補紀錄在卷可憑（本院易字卷第15～19頁），
    且若執票人於96年3 月31日上午11時許，詢問系爭支票存款
    帳戶之票信，銀行會告知該帳戶於96年3 月30日經列為拒絕
    往來戶之情形，亦有本院電話紀錄查詢表可參（本院易字卷
    第29頁），佐以被告係於96年3 月31日持系爭支票向丁○○
    調借現金之情，已如前述，足認被告於96年3 月31日持系爭
    支票向丁○○調借現金時，已明知系爭支票於96年3 月30日
    已拒絕往來，仍持以向不知情之丁○○調借現金，顯見被告
    確有意圖為自己不法所有之詐欺取財犯意，甚為灼然。
  (三)被告雖於98年12月8 日本院審理時辯稱：伊持系爭支票向丁○○借錢的時間不是在96年3 月31日，應是在3 月中旬云云
    （本院易字卷第42頁），惟丁○○於96年3 月31日之前不曾
    見過被告，業據證人丁○○於本院審理時證述屬實（本院易
    字卷第38頁），況被告前於98年6 月23日偵訊時供承：現在
    想不起來96年3 月31日有無與甲○○持系爭支票向丁○○借
    錢等語（偵卷第6 頁），復於98年11月3 日本院審理時陳稱
    ：持系爭支票向丁○○借錢的時間已忘記等語（本院易字卷
    第24頁），則於距案發時間相隔最久之98年12月8 日本院審
    判程序，卻能肯定持系爭支票向丁○○借錢的時間不是96年
    3 月31日，顯與常情有悖，是被告所辯顯係事後卸責之詞，
    洵無可採。本件事證明確，應依法論科。
二、核被告所為，係犯刑法第339 條第1 項之詐欺取財罪。爰審
    酌被告明知系爭支票已遭拒絕往來仍持以詐取金錢，有害於
    社會金融交易秩序，侵害告訴人丁○○之財產權，且犯後猶
    否認犯行，態度非佳，惟念其已與告訴人丁○○達成和解，
    有和解書附卷足憑（本院易字卷第6 頁），足見其已知悔悟
    等一切情狀，量處如主文所示之刑，並諭知易科罰金之折算
    標準，以資儆懲。又被告犯罪後，中華民國九十六年罪犯減
    刑條例業於96年7 月4 日公布，於同年月16日起施行，按該
    減刑條例施行前，經通緝而未於96年12月31日以前自動歸案
    接受偵查、審判或執行者，不得依該條例減刑，該減刑條例
    第5 條定有明文。本件被告於96年12月27日經臺灣高雄地方
    法院檢察署通緝，有臺灣高雄地方法院檢察署併案通緝書在
    卷可參（偵卷第3 頁），是其經通緝之時間係在該減刑條例
    施行後，核非該減刑條例第5 條所定限制適用減刑之情形，
    且犯罪時間在96年4 月24日之前，所涉罪名與宣告刑符合該
    減刑條例第2 條第1 項第3 款規定，亦無該減刑條例第3 條
    所列不予減刑之情形，爰依該減刑條例第7 條規定，減其宣
    告刑二分之一如主文所示，並諭知易科罰金之折算標準。另
    被告前因故意犯罪受有期徒刑以上刑之宣告，執行完畢後，
    5 年以內未曾因故意犯罪受有期徒刑以上刑之宣告，有臺灣
    高等法院被告前案紀錄表在卷可稽，茲念其僅因一時失慮，
    以致誤罹刑章，諒以經此起訴及審判程序，理當知所警惕，
    信無再犯之虞，本院因認前開所宣告之刑以暫不執行為適當
    ，故併予諭知緩刑2 年，以啟自新。
據上論斷，應依刑事訴訟法第299 條第1 項前段，刑法第339 條
第1 項、第41條第1 項前段、第74條第1 項第2 款，刑法施行法
第1 條之1 ，中華民國九十六年罪犯減刑條例第2 條第1 項第3
款、第7 條，判決如主文。
本案經檢察官李怡增到庭執行職務。
中    華    民    國    98    年    12    月    29    日
                  刑事第十六庭  審判長法  官  曾逸誠
                                      法  官  王靖茹
                                      法  官  姚水文
以上正本證明與原本無異。
如不服本判決應於收受送達後10日內向本院提出上訴書狀，並應
敘述具體理由；如未敘述上訴理由者，應於上訴期間屆滿後20日
內向本院補提理由書（均須按他造當事人之人數附繕本）「切勿
逕送上級法院」。
中    華    民    國    98    年    12    月    29    日
                                      書記官  何慧娟
附錄論罪科刑法條：
刑法第339條
意圖為自己或第三人不法之所有，以詐術使人將本人或第三人之
物交付者，處5 年以下有期徒刑、拘役或科或併科1000元以下罰
金。
以前項方法得財產上不法之利益或使第三人得之者，亦同。
前2 項之未遂犯罰之。

司法院資訊處製作；財團法人民間司法改革基金會備份。
